【裁判字號】    95,交訴,155
【裁判日期】    951130
【裁判案由】    業務過失致死
【裁判全文】
臺灣高雄地方法院刑事判決             95年度交訴字第155號
公  訴  人  臺灣高雄地方法院檢察署檢察官
被      告  乙○○
選任辯護人  李帝慶律師
上列被告因業務過失致死案件，經檢察官提起公訴（95年度偵字
第4687號），本院判決如下：
    主  文
乙○○從事業務之人，因業務上之過失致人於死，處有期徒刑柒
月。緩刑參年。
    事  實
一、乙○○係任職於統聯汽車客運股份有限公司之營業大客車司
    機，為從事駕駛業務之人。其於民國95年2 月4 日中午12時
    許，駕駛車牌號碼FT-942號營業用大客車，沿高雄市苓雅區
    ○○○路東向西行駛。於行經建國一路武廟路口之際，其理
    應注意汽車超越時應顯示左方向燈並於前車左側保持半公尺
    以上之間隔超過，行至安全距離後，再顯示右方向燈駛入原
    行路線；及汽車行經交岔路口、市區交通頻繁處所時，不得
    超車等規定，而依當時情形，又無不能注意之情形，竟於行
    經上開路口時貿然超車，適有甲○○騎乘車牌號碼YXF-510
    號輕型機車後座搭載朱公素琴沿同向行駛，該機車左側車身
    遭乙○○所駕駛之營業用大客車右側車身撞擊，甲○○及朱
    公素琴雙雙倒地，甲○○身體多處受傷、朱公素琴則因遭上
    開營業用大客車右後車輪輾過頭部導致頭顱骨折當場死亡。
    乙○○於肇事後，在未被有偵查犯罪職權之機關或公務員發
    覺前，即主動報案並向到場處理員警坦承其為車禍肇事之人
    而自首犯罪，並接受裁判。
二、案經甲○○訴由高雄市政府警察局苓雅分局報告偵辦。
    理  由
一、本件被告乙○○所犯為死刑、無期徒刑或最輕本刑為3年以
    上有期徒刑以外之罪，其於準備程序中就被訴事實為有罪之
    陳述，經法官告知簡式審判程序之旨，並聽取公訴人、被告
    、辯護人之意見後，依刑事訴訟法第273條之1第1項規定，
    裁定由受命法官獨任進行簡式審判程序，合先敘明。
二、上開犯罪事實，業據被告乙○○於審理時坦承不諱，核與告
    訴人甲○○之證述相符，並有道路交通事故現場圖、道路交
    通事故調查報告表（一）、（二）、交通事故談話紀錄表、
    高雄市政府交通局車輛行車事故鑑定委員會鑑定意見書、行
    車事故覆議鑑定委員會覆議意見書、臺灣高雄地方法院檢察
    署相驗屍體證明書、交通事故現場照片、相驗屍體照片等在
    卷可資佐證，可見被告自白確與事實相符。
三、按汽車行經交岔路口、市區交通頻繁處所時，不得超車。汽
    車超越時應顯示左方向燈並於前車左側保持半公尺以上之間
    隔超過，行至安全距離後，再顯示右方向燈駛入原行路線，
    道路交通安全規則第101 條第1 款、第5 款分別定有明文。
    被告乙○○既領有職業大客車執照，對上開規定自應知之甚
    詳。且依當時情形，又無不能注意之情形，竟疏未注意及此
    ，於行經前揭路口時貿然超車，致肇事使被害人朱公素琴受
    創死亡、告訴人甲○○則受有多處擦傷等傷害，其有過失，
    已經明顯。且被害人朱公素琴因本件車禍死亡、告訴人甲○
    ○亦因本件車禍受傷，與被告之過失行為間並有相當因果關
    係。是本件事證明確，被告犯行，洵堪認定。
四、查被告行為後，如附表所示之相關法律均業經變更，並俱於
    95年7 月1 日施行，玆經整體比較結果，裁判時法並未較為
    有利，從而依刑法第2 條第1 項規定，自應適用各該行為時
    法，亦即修正前刑法。核被告乙○○所為，係犯修正前刑法
    第276 條第2 項之業務過失致死罪以及同法第284 條第2 項
    之業務過失傷害罪。其所犯上開2 罪，係以一行為而觸犯數
    罪名，屬想像競合犯，應依修正前刑法第55條規定，從一重
    論以業務過失致死罪（新法但書係科刑之限制，為法理之明
    文化，非屬法律之變更，無比較適用之問題）。又被告於肇
    事後留置於現場並報案，在未為任何有偵查犯罪職權之公務
    員發覺前，即向到場處理車禍事故之員警告知其係駕車肇事
    者，表明其願意接受裁判，有高雄市○○○○○道路交通事
    故調查筆錄在卷可佐，足見被告係在其上開犯罪未被發覺之
    前，自首其犯行而表示接受裁判，自應適用修正前刑法第62
    條之規定，減輕被告之刑。爰審酌被告以駕駛大客車為業，
    本應就駕駛行為有較高之注意義務，惟其竟疏未注意而肇事
    致被害人朱公素琴受有前揭嚴重傷勢而不治死亡、告訴人甲
    ○○則受有多處擦傷，因此帶給被害人家屬無限精神苦痛，
    其犯行所生危害，非常嚴重。惟考量被告並非故意犯罪，且
    犯後已坦認所有犯行，並與告訴人達成和解，並已賠償新臺
    幣160 萬元，此有本院95年度雄調字第690 號調解程序筆錄
    、告訴人所呈刑事陳報狀各1 份附卷可查，顯見尚有悔意等
    一切情狀，量處如主文所示之刑。另被告未曾受有期徒刑以
    上刑之宣告，有臺灣高等法院被告前案紀錄表1 份在卷可按
    ，其因一時疏忽，致觸犯本案犯行，經此教訓，自當知所警
    惕，而無再犯之虞，因認前開對其所宣告之刑，以暫不執行
    為適當，爰依刑法第74條第1 項第1 款之規定，宣告緩刑3
    年，用啟自新。
據上論斷，應依刑事訴訟法第273 條之1 第1 項、第284 條之1
、第299 條第1 項前段，刑法第2 條第1 項前段、修正前刑法第
276 條第2 項、第284 條第2 項、第55條、第62條前段，刑法第
74 條 第1 項第1 款，罰金罰鍰提高標準條例第1 條前段，判決
如主文。
中    華    民    國    95    年    11    月    30    日
                      交通法庭  法  官  王俊彥
如不服本判決，應於收受送達後10日內向本院提出上訴書狀。
以上正本證明與原本無異。
中    華    民    國    95    年    11    月    30    日
                                書記官  鄭永媚
┌───────────────────────────────────────────────┐
│附表：                                                                                        │
├──────┬─────────────┬─────────────┬───────┬────┤
│相關變更條文│行為時法（下稱舊法）之內容│裁判時法（下稱新法）之內容│比  較  理  由│備    註│
├──────┼─────────────┼─────────────┼───────┼────┤
│【罰金刑貨幣│依法律應處罰金、罰鍰者，就│中華民國94年1 月7 日法修正│刑法之貨幣單位│經依現行│
│單位之變更】│其原定數額得提高為2 倍至10│施行後，刑法分則編所定罰金│由「元（指銀元│法規所定│
│罰金罰鍰提高│倍（刑法乃係定明10倍）。第│之貨幣單位為新臺幣。94年1 │）」變更為「新│貨幣單位│
│標準條例第1 │1 條所定得提高倍數之規定，│月7 日刑法修正時，刑法分則│臺幣」，且刑法│折算新臺│
│條前段、第5 │於本條例修正後制定之法律，│編未修正之條文定有罰金者，│分則之罰金數額│幣條例第│
│條→刑法施行│不適用之；本條例修正前公布│自94年1 月7 日刑法修正施行│，亦視該分則先│2 條之規│
│法第1 之1 條│之法律，於本條例修正後修正│後，就其所定數額提高為30倍│前曾修正與否，│定折算後│
│第1 項、第2 │其罰金罰鍰數額或法律經全部│。但72年6 月26日至94年1 月│而分別提高3 或│等值，是│
│項          │修正而其罰金罰鍰數額未予變│7 日新增或修正之條文，就其│30倍。        │以新法並│
│            │更者，亦同。              │所定數額提高為3 倍。      │              │未較有利│
├──────┼─────────────┼─────────────┼───────┼────┤
│刑法第33條第│罰金：（銀元）1 元以上。  │罰金：新臺幣1000元以上，以│罰金刑之下限，│舊法有利│
│5 款：罰金刑│                          │百元計算之。              │由銀元10元（依│，但不能│
│下限變更    │                          │                          │前述，也提高10│割裂適用│
│            │                          │                          │倍）即新臺幣30│        │
│            │                          │                          │元，提高為新臺│        │
│            │                          │                          │幣1000元      │        │
├──────┼─────────────┼─────────────┼───────┼────┤
│  【自首】  │刑法第62條：對於未發覺之罪│刑法第62條：對於未發覺之罪│新法將舊法自首│舊法有利│
│            │自首而接受裁判者，減輕其刑│自首而接受裁判者，得減輕其│必減輕其刑之規│        │
│            │。但有特別規定者，依其規定│刑。但有特別規定者，依其規│定，修正為「得│        │
│            │。                        │定。                      │」減輕其刑。  │        │
├──────┼─────────────┴─────────────┴───────┴────┤
│整體比較結果│舊法罰金刑之下限較低，且自首必減輕其刑，均較為有利。                            │
└──────┴────────────────────────────────────────┘
附錄本案論罪法條：
修正前刑法第276條第2 項
（過失致死罪）
因過失致人於死者，處2 年以下有期徒刑、拘役或2 千元以下罰
金。
從事業務之人，因業務上之過失犯前項之罪者，處5 年以下有期
徒刑或拘役，得併科3 千元以下罰金。
修正前刑法第284條第2 項
（過失傷害罪）
因過失傷害人者，處6 月以下有期徒刑、拘役或5 百元以下罰金
，致重傷者，處1 年以下有期徒刑、拘役或5 百元以下罰金。
從事業務之人，因業務上之過失傷害人者，處1 年以下有期徒刑
、拘役或1 千元以下罰金，致重傷者，處3 年以下有期徒刑、拘
役或2 千元以下罰金。


司法院資訊處製作；財團法人民間司法改革基金會備份。
